【裁判字號】    89,易緝,223
【裁判日期】    891122
【裁判案由】    詐欺
【裁判全文】
臺灣高雄地方法院刑事判決                        八十九年度易緝字第二二三號
    公  訴  人  臺灣高雄地方法院檢察署檢察官
    被      告  甲○
右列被告因詐欺案件，經檢察官提起公訴（八十四年度偵字第二七五號），本院判決
如左：
    主  文
甲○無罪。
    理  由
一、公訴意旨略以：被告甲○前因竊盜及殺人未遂案件，經判處有期徒刑確定，於民
    國八十二年十月二十九日執行完畢，仍不知悔改，意圖為自己不法之所有，自八
    十二年十二月十六日起，連續多次至高雄縣岡山鎮協和里一三二號乙○○經營之
    神龍珠小客車租賃有限公司（下稱神龍珠公司），佯稱伊有座落於雲林縣北港鎮
    之土地為擔保，因急需現款，願簽發本票，於八十三年六月十六日屆期償還等語
    ，陷乙○○於錯誤，而陸續借予現款，合計達新台幣（下同）二百五十萬元，得
    手後，未依約屆期償還，經多次催討，乃簽訂土地買賣契約，將其座落於雲林縣
    後溝子小段一六六之一號土地出售予乙○○，詎被告亦未依約於八十三年十二月
    六日辦理土地過戶，且避不出面處理，乙○○始知受騙，因認被告涉有刑法第三
    百三十九條第一項之詐欺取財罪嫌。
二、按犯罪事實應依證據認定，無證據不得推定其犯罪事實，刑事訴訟法第一百五十
    四條定有明文。又刑法第三百三十九條第一項之詐欺取財罪，係以行為人意圖為
    自己或第三人不法之所有，以詐術使人將本人或第三人之物交付為要件，是若無
    可認為詐術行為之行使，則與刑法詐欺罪之構成要件不符。訊據被告甲○固坦承
    由證人乙○○即原告訴人神龍珠公司之代表人（原為告訴人神龍珠公司之負責人
    ，後告訴人神龍珠公司已變更負責人為莊金秀）所提出以其為發票人、發票日八
    十二年十二月十六日、票面金額二百五十萬元之本票一紙為其所簽發，及證人乙
    ○○所提出之土地房屋買賣契約書亦為其所簽訂之事實；惟堅詞否認有何詐欺犯
    行，辯稱：伊曾多次向乙○○借款，金額一共只有三十多萬元，每借五萬元需預
    扣利息一萬元，之後乙○○要伊簽訂票面金額二百五十萬元之本票為擔保，但實
    際上伊並沒有借那麼多錢，因乙○○說只是簽一個形式，沒有關係，所以伊才會
    簽發票面二百五十萬元的本票給乙○○，伊有跟乙○○說等土地賣出去時再還錢
    ，或者由乙○○幫伊賣出土地後再還錢，不過因為土地一直沒賣出去，所以也沒
    有辦法清償乙○○，伊並不是向神龍珠公司借錢的等語。
三、經查：
  (一)告訴人神龍珠公司所提出之告訴狀雖指稱：被告於八十二年十二月十六日起，連
    續向神龍珠公司借款二百五十萬元等語，有八十三年十二月二十二日刑事告訴狀
    一紙可佐，然證人即原告訴人代表人乙○○（告訴人神龍珠公司目前已變更負責
    人為莊金秀）其後於檢察官訊問時已清楚指稱：係伊向家人借款二百五十萬元出
    借予被告（見偵查卷第二十四頁），核與被告所稱係向證人乙○○私人借款之詞
    相符，是出借款項予被告之人應係證人乙○○本人，而非告訴人神龍珠公司一情
    ，應堪認定，合先敘明。
  (二)又證人乙○○雖於偵查中指稱：甲○說他有一塊土地要賣，伊向家人借二百五十
    萬元再借給甲○，一共分三次出借，約定六月就清償，結果錢沒還，土地也沒有
    賣等語（見偵查卷第二十四頁），然此業為被告所否認，辯稱僅向證人乙○○借
    款三十多萬元，是證人乙○○固提出一紙以被告為發票人、發票日八十二年十二
    月十六日、票面金額二百五十萬元之本票為佐，惟依本票所載，最多僅能證明被
    告對證人乙○○負擔有二百五十萬元之票據債務，至該筆二百五十萬元之債務是
    否即係證人乙○○出借予被告之本金，或係證人乙○○出借予被告之本息總和，
    並無法僅由本票之記載遽為推論；況且，證人乙○○自承係分多次出借款項予被
    告，借款金額共計二百五十萬元，足見該紙以被告為發票人、發票日八十二年十
    二月十六日、票面金額二百五十萬元之本票應係事後所簽發，輔以被告與證人乙
    ○○間並無特殊之情誼關係，證人乙○○若非有利可圖，應無願意出借如此大筆
    金錢予被告之理，是前開本票之票面金額係加計利息後之總和一節，並非不可能
    ，被告辯稱其借款金額應低於二百五十萬元一詞，尚非無據。
  (三)再者，被告雖有多次向證人乙○○借款之行為，然被告之行為是否構成刑法之詐
    欺罪責或僅為單純民事債務不履行之情形，仍應視被告於借款之際有無施用詐術
    ，使證人乙○○陷於錯誤而交付財物之行為以定，並無法僅由被告事後未清償債
    務一節遽為推論。惟由告訴人神龍珠公司於八十三年十二月二十二日告訴狀中之
    陳述僅稱：被告自八十二年十二月十六日起，陸續向神龍珠公司借款達二百五十
    萬元等語，有八十三年十二月二十二日刑事告訴狀附卷可參，證人乙○○於檢察
    官訊問時亦僅稱：是甲○說有一塊土地要出賣，伊向家人借二百五十萬元借他等
    語（見偵查卷第二十四頁），故由告訴人神龍珠公司所提出之告訴狀及證人乙○
    ○之陳述，均無法看出被告有何施用詐術致證人乙○○陷於錯誤之行為；再經本
    院多次傳訊證人乙○○及告訴人神龍珠公司，均未到庭指述被告究有何施用詐術
    之行為，復經本院依法拘提證人乙○○，亦無法將其拘提到院，輔以證人乙○○
    自承出借予被告之款項高達二百五十萬元，其金額非小，於被告歷次借款之際，
    證人乙○○亦未要求被告簽發票據、書立借據或提供其他擔保，而僅於事後簽發
    有票面金額二百五十萬元之本票一紙為擔保，是證人乙○○同意出借鉅額款項予
    被告之原因，是否係因其二者間另有密切之關係或因其他原因所致，均極有可能
    ，自無法僅從告訴人神龍珠公司簡短之告訴狀及證人乙○○於偵查中簡單之陳述
    即行推認被告有何施用詐術之行為。
  (四)綜上所述，由證人乙○○於偵查中所提出票面金額二百五十萬元之本票一紙，最
    多僅可證明二人間存有二百五十萬元之票據債務，至該票據債務之原因為何，並
    無法僅由票面之記載推知；況且，告訴人神龍珠公司及證人乙○○始終未能明確
    指述被告究有何施用詐術致其陷於錯誤之行為，自不能僅以被告事後未清償借款
    一情，遽為不利被告之推論。此外，本院復查無其他積極證據足認被告有何公訴
    人所指之犯行，不能證明被告犯罪，依法應為無罪之諭知。
據上論斷，應依刑事訴訟法第三百零一條第一項，判決如主文。
中      華      民      國    八十九    年     十一     月    二十二    日
                                  臺灣高雄地方法院刑事第七庭
                                      法  官    曾  淑  娟
右正本證明與原本無異。
如不服本判決，應於判決送達後十日內，向本院提出上訴狀。
                                      書記官    陳  恩  如
中      華      民      國    八十九    年     十一     月    二十二    日


司法院資訊處製作；財團法人民間司法改革基金會備份。
